【裁判字號】    96,聲判,33
【裁判日期】    970220
【裁判案由】    聲請交付審判
【裁判全文】
臺灣士林地方法院刑事裁定              96年度聲判字第33號
聲  請  人  曼迪傳播有限公司
代  表  人  乙○○
代  理  人  黃淑琳律師
            江肇欽律師
被      告  萬榮玩具有限公司
兼  代表人  甲○○
上列聲請人因告訴被告等違反著作權法案件，不服臺灣高等法院
檢察署檢察長於中華民國96年5 月31日96年度上聲議字第2778號
駁回再議之處分（原不起訴處分案號：臺灣士林地方法院檢察署
95年度偵字第6997號），聲請交付審判，本院裁定如下：
    主  文
聲請駁回。
    理  由
一、按告訴人不服上級法院檢察署檢察長或檢察總長認再議為無
    理由而駁回之處分者，得於接受處分書後10日內委任律師提
    出理由狀，向該管第一審法院聲請交付審判；法院認交付審
    判之聲請不合法或無理由者，應駁回之，刑事訴訟法第258
    條之1 第1 項、第258 條之3 第2 項前段分別定有明文。本
    件聲請人即告訴人曼迪傳播有限公司（下稱曼迪公司）以被
    告萬榮玩具有限公司（下稱萬榮公司）、甲○○涉犯違反著
    作權法罪嫌，向臺灣士林地方法院檢察署（下稱士林地檢署
    ）檢察官提出告訴，經檢察官於民國96年5 月1 日以95年度
    偵字第6997號不起訴處分後，聲請人不服聲請再議，復經臺
    灣高等法院檢察署（下稱高檢署）檢察長於96年5 月31日以
    96年度上聲議字第2778號處分書，以再議之聲請為無理由而
    駁回之，聲請人於96年6 月6 日收受該處分書後10日內委任
    律師向本院聲請交付審判，有該不起訴處分書、駁回再議處
    分書、聲請書及送達證書在卷可憑，故本件聲請交付審判之
    程序並無不合，先予敘明。
二、本件告訴及聲請交付審判意旨略以：被告甲○○係被告萬榮
    公司負責人，明知「KERORO軍曹」卡通動畫人物之美術著作
    ，業經日本株式會社TV TOKYO MEDIANET 輾轉授權告訴人曼
    迪公司，在臺灣地區專有重製成立體玩偶或其他商品之權利
    ，非經告訴人之同意或授權，任何人均不得重製、散布上開
    美術著作。詎被告萬榮公司、甲○○竟未經告訴人同意，擅
    自輸入、持有、陳列、散布告訴人享有前開權利之美術著作
    產品，因認被告萬榮公司、甲○○涉違反著作權法罪嫌。惟
    檢察官竟為不起訴處分書，經請再議亦遭駁回，其不起訴處
    分書、駁回再議有下列可議之處，爰依法聲請交付審判：
(一)聲請人經日本TV TOKYO MEDIANET 授權，為「KERORO軍曹」
    玩偶於臺灣地區之唯一、獨家發行、製造及銷售之權利人，
    亦即TV TOKYO MEDIANET 將其在臺有關軍曹玩偶之發行、銷
    售及製造等權利專屬授權聲請人行使。被告販售之軍曹玩偶
    ，雖係向日本萬代公司購買，惟被告之進口輸入行為並未經
    日本著作權人同意，原不起訴處分及再議駁回處分，就上開
    攸關被告等果否侵害著作權或製版權之重要事項，未詳加查
    察，率爾以被告販售之軍曹玩偶為正品，即認定被告未違反
    著作權法，殊屬違誤。
(二)高檢署駁回再議處分書以聲請人獲獨家授權之商品化權利實
    質內容不明確，無法認定聲請人擁有「KERORO軍曹」卡通動
    畫人物商品臺灣地區之專有重製權利云云，惟系爭「KERORO
    軍曹」之動漫畫系列，係由東京電視公司等多家公司出資共
    同生產之產品，東京電視公司更將其在日本地區以外全世界
    所有媒體就「KERORO軍曹」節目之獨家經銷權轉讓與TV TO
    KYO MEDIANET，而TV TOKYO MEDIANET 於93年9 月l 日將其
    就前開節目之授權合約，在我國之所有電視、家庭錄影帶及
    專屬商品權利，獨家授權予設立於英屬維京群島之曼迪公司
    （Mighty Media Co.,L td.），境外曼迪公司再將其擁有之
    「KERORO軍曹」節目52集於臺灣地區之經銷權，獨家授權聲
    請人曼迪公司，有卷附之「所有權系列」證明書可參（95年
    度偵字第6997號卷第56至59頁），依該所有權系列證明書所
    載，「專屬商品之定義」係指：「依據或利用電影角色之姓
    名、標題、人物或肖像或藝人特色所為之有形物品開發，或
    出現在電影上或所使用實體材料之開發，而將之出售或賣給
    大眾」之意，其並就專屬商品之品項詳述為：「搭賣商品」
    、「卡片遊戲」、「玩具」、「食品及飲料」、「電子器具
    商品」、「餐具」、「服飾類」、「配件」、「袋類」及「
    文具用品」等，唯有關於「出版」及「電動遊戲」二者，為
    TV TOKYO MEDIANET 保留之權利，足見前述授權書所載之全
    商品銷售活動及獨家商品化權，係指出版及電動遊戲以外，
    其他諸如搭賣商品、玩具、配件等商品，自包含本件遭被告
    非法販售之卡通動畫美術玩偶等商品，實彰彰可明，原不起
    訴處分及再議處分，恝置上開證據不論，逕認本件授權範圍
    不明確，且未再加詳查，實屬偵查不完備。
(三)高檢署駁回再議處分以著作權法第91條之l 或第93條第3 款
    之罪，均以行為人明知為要件，本件被告等進口之「KERORO
    軍曹」卡通動畫人物商品係向日本萬代公司購買進口，日本
    萬代公司係有權販售系爭商品之人，自難認其有明知為侵害
    著作財產權人重製物而輸入並散布之故意云云，然被告明知
    日本萬代公司僅享有在日本地區之商品銷售權，系爭「KERO
    RO軍曹」卡通動畫人物商品，除日本國以外之其他亞洲地區
    之商品化權利，均屬聲請人所有，故日本萬代公司之關係企
    業臺灣萬代公司，雖亦自日本母公司進口有關「KERORO軍曹
    」卡通動畫人物商品，但仍須向聲請人申請核發雷射商標黏
    貼於商品，方得在臺銷售，從而其出售系爭玩具商品予被告
    萬榮公司時，絕不可能未告知應向聲請人申請核發雷射商標
    。被告甲○○既自承曾向臺灣萬代公司購買系爭軍曹動畫商
    品，其所購入之合法商品均黏貼有雷射標籤各節，足證被告
    明知且未經聲請人同意而輸入系爭原件之重製物。
(四)另被告萬榮公司向日本萬代公司購買KERORO軍曹玩偶，其遭
    查扣之數量龐大，顯非僅供公開陳列或單純自行持有，應係
    兼具販售給一般消費者之目的，原不起訴處分及再議駁回處
    分僅就著作權法第91條之l 第2 項規定論斷，並認定被告不
    具明知該玩偶為侵害著作權之重製物之故意，卻疏未論斷被
    告行為涉犯著作權法條第91條第1 項之罪，其適用法條顯屬
    違誤。
(五)綜上，原不起訴處分書、駁回再議處顯有疏誤，爰依法聲請
    交付審判云云。
三、按刑事訴訟法第258 條之1 規定，告訴人得向法院聲請交付
    審判，揆其立法意旨，係法律對於「檢察官不起訴裁量權」
    制衡之一種外部監督機制，法院之職責僅在就檢察官所為不
    起訴之處分是否正確加以審查，藉以防止檢察機關濫權。是
    刑事訴訟法第258 條之3 第4 項規定：「法院為交付審判之
    裁定時，視為案件已提起公訴。」，則交付審判之裁定自以
    訴訟條件俱已具備，別無應為不起訴處分之情形存在為前提
    。依此立法精神，同法第258 條之3 第3 項規定法院審查聲
    請交付審判案件時「得為必要之調查」，其調查證據之範圍
    ，自應以偵查中曾顯現之證據為限；而同法第260 條對於不
    起訴處分已確定或緩起訴處分期滿未經撤銷者得再行起訴之
    規定，其立法理由說明該條所謂不起訴處分已確定者，包括
    「聲請法院交付審判復經駁回者」之情形在內，是前述「得
    為必要之調查」，其調查證據範圍，更應以偵查中曾顯現之
    證據為限，不得就告訴人新提出之證據再為調查，亦不得蒐
    集偵查卷以外之證據，否則，將與刑事訴訟法第260 條之再
    行起訴規定，混淆不清，亦將使法院兼任檢察官而有回復「
    糾問制度」之虞；且法院裁定交付審判，即如同檢察官提起
    公訴使案件進入審判程序，是法院裁定交付審判之前提，必
    須偵查卷內所存證據已符合刑事訴訟法第251 條第1 項規定
    「足認被告有犯罪嫌疑」檢察官應提起公訴之情形，亦即該
    案件已經跨越起訴門檻，否則，縱或法院對於檢察官所認定
    之基礎事實有不同判斷，但如該案件仍須另行蒐證偵查始能
    判斷應否交付審判者，因交付審判審查制度並無如同再議救
    濟制度得為發回原檢察官續行偵查之設計，法院仍應依同法
    第258 條之3 第2 項前段規定，以聲請無理由裁定駁回。
四、經查：
(一)被告甲○○堅詞否認有何違反著作權法犯行，辯稱：其所販
    售之「KERORO軍曹」商品，係直接向日本萬代集團公司購買
    進口於國內販售，所販售之商品均為正版，包裝盒均有「SU
    NRISE 承認濟」授權之字樣，其所付之費用包含權利金，並
    無違法重製行為等語（95年度他字第372 號卷第27頁、95年
    度偵字第6997號卷第5 、6 頁），並有萬榮公司向香港萬代
    公司（Bandai (HK) Co.,Ltd.）購買系爭玩具商品，由日本
    萬代公司（Bandai Co.,Ltd. （Japan） 出貨）之載貨證券
    （Bill of Lading）、進口報單、發票計25紙附卷可稽（95
    年度偵字第6997號卷第27至53頁）；另經檢察官當庭勘驗扣
    案之玩具商品，系爭玩具包裝盒確標示「製造商萬代有限公
    司，進口商萬榮玩具有限公司」，包裝盒左上角並有「SUNR
    ISE 承認濟」字樣（95年度偵字第6997號卷第5 頁），聲請
    人亦自承：聲請人公司係向日本萬代公司購買進口系爭玩具
    商品，進口後聲請人會貼上雷射標籤，表示係經由聲請人授
    權等語（95年度偵字第6997號卷第5 頁），堪認被告甲○○
    辯稱其係向日本萬代公司集團購進系爭玩具商品等情，與事
    實相符，足徵系爭玩具商品並非被告甲○○、萬榮公司所生
    產製造，被告等並無重製犯行，應堪認定。
(二)次查，聲請人於偵查中委任之代理人魏里南稱：系爭玩具商
    品包裝盒貼有雷射標籤者，即為聲請人所生產，扣案物之包
    裝盒上「SUNRISE 承認濟」係SUNRISE 授權日本萬代公司製
    造之意，聲請人並未製造系爭玩具商品，係向日本萬代公司
    購買，進口至臺灣後，貼上雷射標籤，聲請人擁有獨家於臺
    灣販售之權利等語（95年度偵字第6997號卷第5 頁），可徵
    聲請人獨家販售之系爭玩具商品亦係向日本萬代公司購買進
    口，來源與被告萬榮公司、甲○○相同；且經檢察官當庭勘
    驗扣案之玩具商品，無論從產品本身或包裝加以檢視，製造
    均尚稱精美，自品外觀無法判定為未經授權重製之仿冒品（
    95年度偵字第6997號卷第5 頁），故被告萬榮公司、甲○○
    所進口販售之系爭玩具商品應係正品。其等進口販售之商品
    來源既屬合法，系爭玩具又屬正品而非違法重製物，準此，
    被告萬榮公司、甲○○予以購入、陳列或販賣散布，並未侵
    害系爭玩具商品原件之著作財產權。
(三)復按犯罪事實應依證據認定之，無證據不得認定犯罪事實，
    刑事訴訟法第154 條第2 項定有明文。而認定不利於被告之
    事實，須依積極證據，苟積極證據不足為不利於被告事實之
    認定時，即應為有利於被告之認定，更不必有何有利之證據
    。又告訴人之告訴，係以使被告受刑事訴追為目的，是其陳
    述是否與事實相符，仍應調查其他證據以資審認（最高法院
    30年上字第816 號、52年臺上字第1300號判例參照）。經查
    ，聲請人主張對於系爭「KERORO軍曹」玩具商品有著作財產
    權，無非係以東京電視公司、SNURISE 公司、NIHON AD SYS
    TEM 公司簽署之「所有權系列」（Chain of Title）文件為
    據（95年度偵字第6997號卷第56至59頁）。依該文件第（6
    ）項記載：聲請人在臺灣地區取得「本節目之所有電視、家
    庭錄影帶以及專屬商品權利之獨家授權」，第（7） 項記載
    ：「專屬商品之定義」為「依據或利用電影角色之姓名、標
    題、人物或肖像或藝人特色所為之有形物品開發，或出現在
    電影上或所使用實體材料之開發，而將之出售或賣給大眾」
    ，徵諸上揭文字內容，聲請人就「KERORO軍曹」節目之電視
    、家庭錄影帶及相關商品取得臺灣地區之獨家銷售權。而被
    告萬榮公司係向日本萬代公司進口輸入系爭玩具商品，並非
    向上揭簽署「所有權系列」之公司購進，且包裝盒上尚有「
    SUNRISE 承認濟」字樣，表徵SUNRISE 公司（為上揭「所有
    權系列」文件簽約人）授權日本萬代公司製造，故依被告萬
    榮公司向日本萬代公司進口系爭玩具商品之客觀情狀，被告
    萬榮公司、甲○○並無從得知聲請人獲系爭玩具商品於臺灣
    地區之獨家授權；聲請人雖稱：日本萬代公司之關係企業臺
    灣萬代公司，須向聲請人申請核發雷射商標黏貼於商品，方
    得在臺銷售，日本萬代公司出售系爭玩具商品予被告萬榮公
    司時，絕不可能未告知應向聲請人申請核發雷射商標云云，
    惟業據被告甲○○否認，並辯稱：日本萬代公司不知臺灣授
    權之事，當初進口時並未提供雷射標籤，後來才補給雷射標
    籤，伊來不及貼在商品上等語（95年度偵字第6997號卷第6
    頁），依被告甲○○所辯，日本萬代公司嗣後尚提供雷射標
    籤予被告萬榮公司，則被告主觀上認為向日本萬代公司進口
    輸入系爭玩具商品至臺灣地區銷售，應屬合理；另依聲請人
    提出之日本萬代公司申請雷射標籤文件，日本萬代公司申請
    取得之雷射標籤係用於香港、臺灣、中國等地銷售（本院卷
    第14、20、26頁），適足證聲請人亦曾同意日本萬代公司對
    臺灣地區銷售，被告萬榮公司既係自有權製造、銷售之日本
    萬代公司輸入系爭玩具商品，即難謂被告萬榮公司、甲○○
    主觀上有何侵害聲請人著作財產權之認識與犯意，復無其他
    證據足資證明被告萬榮公司、甲○○明知未經聲請人授權不
    得於臺灣地區輸入、銷售系爭玩具商品，職是，聲請人稱被
    告萬榮公司、甲○○輸入販售系爭玩具商品侵害聲請人之著
    作財產權人云云，顯屬無據。
(五)綜上述，聲請人所稱不起訴處分書及臺灣高檢署處分書係屬
    疏誤云云，均無理由，洵不足採。
五、本件依卷存證據均未足認定被告等有聲請人所指之違反著作
    權法之事實，另又無積極證據可認被告等有該等犯意，原不
    起訴處分書及駁回再議處分書，就卷內證據詳為調查後，認
    為無積極證據足認被告2 人涉有聲請人所指犯行，而分別為
    不起訴處分書、駁回再議聲請，核其證據取捨、事實認定之
    理由，均無違背經驗法則、論理法則及證據法則之情事，本
    院因認本件並無任何得據以交付審判之事由存在，聲請人聲
    請交付審判顯無理由，應予駁回。
據上論斷，應依刑事訴訟法第258 條之3 第2 項前段，裁定如主
文。
中    華    民    國    97    年    2     月    20    日
                  刑事第三庭審判長法  官  杜惠錦
                                  法  官  梁哲瑋
                                  法  官  陳美彤
以上正本證明與原本無異。
不得抗告。
                                  書記官  賴麗容
中    華    民    國    97    年    2     月    20    日


司法院資訊處製作；財團法人民間司法改革基金會備份。
